【裁判字號】    98,上訴,1726
【裁判日期】    990112
【裁判案由】    妨害性自主
【裁判全文】
臺灣高等法院高雄分院刑事判決        98年度上訴字第1726號
上  訴  人
即  被  告  乙○○
選任辯護人  蔡祥銘律師
            蔡晉祐律師
上列上訴人因妨害性自主案件，不服臺灣屏東地方法院98年度訴
字第603 號中華民國98年10月7 日第一審判決（起訴案號：臺灣
屏東地方法院檢察署98年度偵字第2223號），提起上訴，本院判
決如下：
    主  文
上訴駁回。
    事  實
一、乙○○為某農業職業學校教師，係代號000000000 之女子（
    民國79年2 月出生，真實姓名、年籍資料詳卷，下稱Ｄ女）
    自該校畢業前之一年級導師，於97年7 月19日駕車接送Ｄ女
    及其他同學至高雄地區參加軍校考試後返家途中，因知悉Ｄ
    女欲報考其他學校，且腳部有酸痛現象，待其他同學下車後
    ，向Ｄ女表示可給予報考資料，而搭載Ｄ女返回其位在屏東
    縣內埔鄉○○村○○路49號住處後，其先至2 樓，Ｄ女在1
    樓客廳等候，於同日下午6 、7 時許，乙○○僅著內衣褲，
    呼喚Ｄ女上樓，於2 樓臥室內電腦桌前以電腦查詢報考資料
    ，叫Ｄ女坐其身旁，藉機問Ｄ女是否酸痛，而以藥膏幫Ｄ女
    按摩並要求Ｄ女移躺至床鋪續為之按摩時，乙○○竟基於強
    制猥褻之犯意，違反Ｄ女意願，突然間將Ｄ女衣服撩起來、
    褲子整個脫掉，以其手拉Ｄ女之右手隔著內褲撫摸其陰莖，
    Ｄ女欲縮回手而不得，乙○○進而自脫內褲，坐在Ｄ女身旁
    ，命Ｄ女坐於床緣，續拉Ｄ女之手搓弄其陰莖，置Ｄ女之排
    斥於不顧，Ｄ女不願但因該住宅內僅有乙○○、Ｄ女及乙○○就讀小四之兒子等3 人在，縱呼叫亦無人救援，恐因反抗
    而遭強制性交只得隱忍，於此期間，乙○○又趁機隔著內衣
    褲撫摸Ｄ女之胸部及下體，嗣乙○○因感覺興奮難忍欲射精
    ，乃自行躺在床上，命Ｄ女繼續搓弄其陰莖，直至射精為止
    ，以此違反Ｄ女意願之方式，而強制猥褻得逞1 次。
二、案經Ｄ女訴由屏東縣政府警察局內埔分局報告臺灣屏東地方
    法院檢察署檢察官偵查起訴。
    理  由
壹、程序方面：
一、本件被告乙○○所為不利於己之陳述，並無出於強暴、脅迫
    、利誘、詐欺、疲勞訊問、違法羈押或其他不正之方法，亦
    非違反法定障礙事由經過期間不得訊問或告知義務之規定而
    為，依刑事訴訟法第156 條第1 項、第158 條之2 規定，應
    認其有證據能力。
二、法院組織法第60條及刑事訴訟法第228 條至第231 條之1 規
    定，檢察官職司犯罪偵查權，其於偵查中為蒐集調查被告之
    犯罪證據而為偵查權之實施，除法有明文者外，本不拘一定
    之形式，關於訊問證人，法亦無明文必須使被告在場並使其
    有詰問之機會，其在尚不知被告為何人之偵查階段，益無使
    被告在場並賦予詰問證人之可能；況刑事訴訟法採證據裁判
    主義，所有供證明犯罪所用證據，均須於審判中踐行調查(
    包含證人之交互詰問) 、辯論程序，始得採為斷罪之資料，
    亦不致有侵犯法律對被告人權保障之虞。是刑事訴訟法所規
    定傳聞法則之例外，其中就被告以外之人於偵查中向檢察官
    所為之陳述，因檢察官代表國家偵查犯罪時，原則上當能遵
    守法定程序，被告以外之人如有具結能力，並經依法具結以
    擔保其係據實陳述者，依第159 條之1 第2 項規定「除顯有
    不可信之情況者外」，仍得為證據( 最高法院97年度台上字
    第93號) 。本件證人Ｄ女、Ａ男、Ｂ女、Ｃ女、丙○○於偵
    查中向檢察官所為之證言，均已具結擔保其真實性，被告或
    其辯護人並未釋明上開證述有顯不可信之情形，依上說明，
    其等偵查中之證言，均有證據能力。
三、被害人於審判中有下列情形之一，其於檢察事務官、司法警
    察官或司法警察調查中所為之陳述，經證明具有可信之特別
    情況，且為證明犯罪事實之存否所必要者，得為證據：(1)因
    性侵害致身心創傷無法陳述者。(2)到庭後因身心壓力於訊問
    或詰問時無法為完全之陳述或拒絕陳述者，性侵害犯罪防治
    法第17條定有明文。又被告以外之人於檢察事務官、司法警
    察官或司法警察調查中所為之陳述，與審判中不符時，其先
    前之陳述具有較可信之特別情況，且為證明犯罪事實存否所
    必要者，得為證據，刑事訴訟法第159 條之2 定有明文。本
    件公訴人以證人Ｄ女於警詢中之證詞為證據，辯護人於法院
    準備程序中否認其證據能力，經查證人Ｄ女於原審法院審理
    時已就被告犯罪情節證述明確，並無拒絕陳述或無法完全陳
    述之情形，且先後陳述在過程細節上雖有次序不同之處，然
    所陳犯罪情節並無不符之情形存在，是其於警詢中之證詞已
    不具必要性，應認其於警詢中之證詞不具證據能力。
四、又被告以外之人於審判外之陳述，雖不符刑事訴訟法第159
    條之1 至第159 條之4 之規定，而經當事人於審判程序同意
    作為證據，法院審酌該言詞陳述或書面陳述作成時之情況，
    認為適當者，亦得為證據；另當事人、代理人或辯護人於法
    院調查證據時，知有第159 條第1 項不得為證據之情形，而
    未於言詞辯論終結前聲明異議者，視為有前項之同意，刑事
    訴訟法第159 條之5 定有明文。經查，本件判決後開引用之
    和解書，檢察官及被告、辯護人均明示同意採為證據資料，
    ，法院認該證據，並無任何違法取證之不適當情形，以之作
    為證據使用係屬適當，應認有證據能力。
貳、實體方面：
一、訊據上訴人即被告乙○○固坦承有於上揭時、地，由其隔著
    內衣褲撫摸Ｄ女之胸部及下體，復拉Ｄ女之手為其撫摸陰莖
    至射精，惟否認強制猥褻之犯行，辯稱：「上開行為乃雙方
    同意，其並未用強暴、脅迫手段或違反Ｄ女意願，而和解書
    部分，係因如和解成立，Ｄ女撤回告訴，且不能再至學校投
    訴，俾其能繼續教學工作，乃請他人居中協調達成和解」云
    云，辯護人亦為被告辯護稱：「關於Ｄ女指訴如何遭被告強
    制猥褻之過程，疑點甚多，有關被告脫Ｄ女上衣外褲、及強
    拉Ｄ女之手撫摸被告下體之情節，前後不一、矛盾，且若被
    告有違反Ｄ女意願，當時被告兒子在樓下，Ｄ女應可呼救卻
    未為之，而於被告躺在床上時，Ｄ女坐著亦未趁機脫逃，顯
    不符常理，且Ｄ女於偵訊過程中係嬉笑、輕忽之態度，看不
    出被害之情緒存在，其指述存在諸多瑕疵，不可採信，而被
    告與Ｄ女達成和解，係為保住其教職，於和解之初稿即表明
    係雙方之同意而發生，故不應依此推論被告有強制猥褻之犯
    行，請諭知被告無罪」等語。
二、經查：
  (一)被告自承其為Ｄ女就讀高中一年級之導師，於Ｄ女畢業後之
    97年7 月19日載Ｄ女至其屏東縣內埔鄉○○村○○路49號住
    處，為交付Ｄ女報考資料而請Ｄ女上二樓，其於二樓臥室內
    僅著內衣褲為Ｄ女按摩，嗣於該臥室床上由Ｄ女撫摸其陰莖
    至射精，事後與Ｄ女就上開情事達成和解，給付Ｄ女新台幣
    （下同）20萬元部分，核與證人Ｄ女於偵查中、原審法院審
    理中所述情節相符，並有和解書1 份在卷可佐，按被告之自
    白，非出於強暴、脅迫、利誘、詐欺、疲勞訊問、違法羈押
    或其他不當方法，且與事實相符者，得為證據，刑事訴訟法
    第156 條第1 項定有明文。亦即被告之自白係出於自由意思
    ，且與事實相符者，即有證據能力，被告此部分迭次自白，
    均係出於自由意志，自得採為本件判決之基礎。由上揭各證
    據資料研析，足認被告於97年7 月19日載Ｄ女至其住處二樓
    ，僅著內衣褲為Ｄ女按摩，並在臥室床上由Ｄ女撫摸其陰莖
    至射精等情之自白核與事實相符，堪認被告此部分自白為真
    實。
  (二)茲待審究者，厥為上揭猥褻之行為，究係被告與Ｄ女二人之
    兩廂情願行為，抑或係違反Ｄ女意願之行為。Ｄ女先於偵查
    中明確結證稱：「我趴著，被告按摩越按越上面，突然間將
    我衣服撩起來、褲子整個硬脫掉，被告硬拉我手去摸被告下
    體，是隔著內褲磨蹭，我掙扎並說不要，但被告一直硬拉，
    更脫掉內褲，坐到身旁，要我亦坐起來並用手幫被告自慰，
    我說不要，但最後被硬拉而幫被告用到射精，且因被告手勁
    太大，我又怕遭被告性侵害，所以就順被告之意，在此當中
    ，被告不顧阻擋並撫摸我胸部及下體」等語（見原審卷第16
    -19 頁，Ｄ女偵訊光碟譯文），復於原審法院審理中證稱：
    「我原本仰臥在床上，被告要幫忙按摩小腿，我配合被告要
    求而翻身，被告硬拉我手去碰被告下體，我不願意，一直將
    手縮回。被告是在我趴躺著時硬拉我褲子將之脫下，上衣也
    遭被告硬拉掉。我有用手護著褲子反抗，但因被告已經有反
    應了，怕如果不配合被告，將遭被告強制性交，所以將手放
    開，讓被告可以把褲子全部脫掉。褲子被脫掉後，我聽被告
    之命轉成正面坐起，被告脫下褲子坐在旁邊，硬拉我右手碰
    被告下體，我不願意並掙扎，但沒有呼叫係怕被告對我更不
    利。被告硬拉我衣服、褲子及手時，表情令人害怕，我雖不
    願意但不敢反抗，就讓被告做完那些摸我胸部、下體及幫被
    告自慰的動作」等語，核與被告自承各情完全相符，雖被告
    所謂兩廂情願，並無證據以實其說，足認被告確實有違反Ｄ
    女意願而為上開猥褻行為。
  (三)告訴人上開指訴，有如下之補強證據可資佐證：
  (1)被告於案發後，即委由同校之曾（耀賢）主任及證人梁正金
    同往Ｄ女住處向Ｄ女及其父母表示歉意並同意賠償，且向證
    人梁正金表示其因要求Ｄ女為其手淫，覺得自己有錯，所以
    希望證人梁正金為其與被害人家人商談和解事宜，但被告未
    曾向證人梁正金表示過「本案係經Ｄ女同意」、「其遭Ｄ女
    誣告強制猥褻」、「若Ｄ女提出告訴，被告即不願賠償」、
    「和解後Ｄ女應至警局撤回本案告訴」、「要求於和解後Ｄ
    女不得再向校方投訴，以使被告能保住教職」、「被害人家
    屬要求之和解金額過高」等情形，而由證人梁正金與Ｄ女家
    屬商談後，與被告討論被告所提之和解書草稿之修改，經二
    度修改後，始由被告、Ｄ女及家屬簽名確認等情，業經證人
    梁正金到庭結證明確（見原審卷第67、68頁），而證人梁正
    金為被告主動委託代表前往與被害人方面和解之人，衡情自
    應為被告所信任，自無誣陷被告之可能，其證詞應可採信。
    99年1 月5 日本院審理時經檢辯雙方再度交互詰問證人甲○○，據證人甲○○結證稱：「應被告之託出面與被害人商談
    和解事宜，被告稱係兩方合意的行為，我才同意參與和解，
    和解過程中，曾與女方代表梁正金接觸過5 次，首先由當地
    的周碧雲議員陪同到女方家，女方父母等長輩在場，頗為氣
    憤，未達成結論。被告之和解條件為『如果女方撤回告訴，
    願付15萬元補償』梁正金則為女方爭取20萬元達成和解。當
    時我們不知道類此案件不能『撤告』，和解書先由被告請律
    師撰擬，即謂係女方同意猥褻，梁正金閱後，轉達女方家屬
    知悉，但擔心此一寫法，女生有誣告的問題，堅持刪掉『同
    意』一詞，乃提出另一個版本，轉給被告過目，被告乃在女
    方提出的版本上簽名蓋章，由我與梁正金拿著和解書及20萬
    元到女方家裡完成簽名的事情。被告片面之詞為『有取得被
    害人同意而猥褻之』，我未曾與Ｄ女接觸，但最後和解書簽
    名時，Ｄ女到場，不發一語且無表情。」等語。證人甲○○
    所轉述同意猥褻云云，乃係被告片面之詞，自非可採。
  (2)被告自承和解書係其委請律師所擬，故該和解書顯係被告深
    思熟慮且充分了解相關法律上權益後，始書立並交與證人梁
    正金。觀諸被告所提出之二份和解書草稿（見原審卷第32、
    33頁）及最後雙方簽立定稿之和解書（見偵查卷第17頁）所
    載，被告原書立之和解緣由係「被告請求被害人幫其自慰，
    被害人同意，被告並無強暴脅迫等違反被害人意願行為」，
    嗣於第二份草稿及定稿中，卻將此段緣由刪除，且無要求Ｄ
    女應向檢、警說明其未遭被告強迫之條件，顯見被告所指「
    猥褻行為之發生係經Ｄ女同意」一節，自始即為Ｄ女所否認
    ，並為被告於和解過程中所不堅持，可見被告所稱其曾向證
    人梁正金表示遭Ｄ女誣陷，並要求Ｄ女撤回告訴等語不實，
    益徵Ｄ女關於遭被告強制猥褻之指訴，歷於警詢、和解過程
    、偵查中及原審法院審理中均屬一致，雖警詢無證據能力，
    但仍非不得執為其後供述之彈劾證據。
  (3)被告辯以係Ｄ女自願為其手淫，但事後反遭Ｄ女不實指控被
    告強制猥褻者，衡情被告自應先向梁正金說明其究為何不當
    行為、或如何遭Ｄ女誣賴部分（被告於原審當庭亦主張其曾
    向梁正金說明遭誣賴）、要求Ｄ女撤回告訴或向警方、檢察
    官更正說詞、被害人不得再向校方或媒體投訴本案，以免被
    告失去教職（被告於原審當庭亦主張曾如此要求），但除證
    人梁正金上開證詞明確證明被告對於上開事項無一為之外，
    依被告所述和解前慎重其事與律師商討後擬妥草稿，並二度
    修改後才簽名確認，衡情自應將上開重要事項寫在和解書上
    ，但和解書上卻付之闕如，而被告亦應知Ｄ女原向警方所提
    出告訴之強制猥褻罪為非告訴乃論之罪，撤回告訴與否不影
    響警方與檢察官之偵查，被告所稱曾要求Ｄ女撤回告訴一節
    ，即屬無據，自應以證人梁正金之證詞可採，並益見證人即
    被害人Ｄ女之證詞可信。
  (4)又事後之和解亦無解於被告先前之違反Ｄ女意願而為猥褻行
    為之刑責，此核諸前開和解書第2 條約定：「被告所為之行
    為，Ｄ女願意宥恕，如被告涉有刑責，司法機關對被告緩起
    訴或緩刑之處分，Ｄ女均同意」，即足佐證。是有關證人梁
    正金所證述之和解過程，及和解書草稿、和解書內容，均難
    足以對被告為有利之認定。
  (四)被告雖辯稱：其與Ｄ女發生上開猥褻行為，係雙方同意云云
    。然衡諸被告為Ｄ女高一時之導師，被告自承Ｄ女於學校有
    問題時會找其懇談，可見兩人間有相當之師生情誼，Ｄ女若
    真係自願為被告為上開猥褻行為，豈有於事後4 日，隨即告
    知父母並翻臉向警誣陷被告之理。且Ｄ女於本案前曾有男友
    並與男友合意發生過性行為，其父母因本案發生才知此情並
    責備Ｄ女，但未對Ｄ女男友提出告訴，業據Ｄ女於原審法院
    證述明確（見原審卷第74頁），而證人即Ｄ女之父母Ａ男、
    Ｂ女於偵查中分別結證稱：「Ｄ女先向姐姐講有被老師侵犯
    之事，姐姐再帶Ｄ女來向我們說，Ｄ女是眼眶紅紅跟我們講
    ；Ｄ女講時心裡很難過，她現在有時會想到那件事，心情就
    不好」等語（見偵查卷第37、38頁），是若Ｄ女係與被告合
    意發生猥褻行為者，衡以猥褻之情節較輕於性交，Ｄ女應無
    紅著眼眶告知其父母進而對被告提出告訴之理，更無理由未
    對Ｄ女之前男友訴究。是由此足見Ｄ女之指訴尚非虛詞，而
    被告上開所辯情節，為卸責飾詞，不足採信。
  (五)Ｄ女於警詢、偵訊、審理中指訴遭被告強制猥褻過程情節，
    雖有先後所述關於脫衣褲之次序部分情節不一之情形，然查
    Ｄ女先後於警詢、偵訊、審理中指訴：「被告硬拉其手撫摸
    被告下體至射精，並不顧其意願脫其上衣、外褲、撫摸其胸
    部、下體，違反其意願而強制猥褻等」主要犯罪情節，均相
    符合。且Ｄ女於案發初之97年7 月23日經警詢後，直至98年
    4 月28日始再經檢察官偵查訊問，相隔已有9 個多月之久，
    之後至98年9 月16日始再經原審法院傳訊詰問證述，距案發
    時更已相隔將近1 年2 個月之久，衡諸Ｄ女遭被告強制猥褻
    後之被害心境，以及一般人記憶力不免因時間經過而不清之
    特性，Ｄ女於警詢、偵、審相隔均有甚長之一段時日，不免
    有辯護人上開所指過程描述先後不一之情，自不得以此枝節
    之出入而認其證言不可信。又辯護人以Ｄ女無呼救或反抗，
    有違常情等云云，惟查被告與Ｄ女為師生關係，Ｄ女基於信
    任被告而至被告住處並上樓至被告房間拿取報考資料，被告
    突對Ｄ女為上開犯行，Ｄ女難免驚慌失措，再加上自認如不
    遵被告之意恐遭其性侵，為避免遭受更大傷害而於當時未予
    呼救並強力反抗，且當時於被告住處，除被告及Ｄ女外，僅
    有被告就讀小四之子在一樓客廳，此為被告所是認（見偵查
    卷第13頁），故Ｄ女顯早知屋內只有被告及另名兒童，其因
    此認呼叫無用，自與常理無違，不得逕解為被告沒有以違反
    Ｄ女意願為猥褻行為。再者，Ｄ女何以未出聲呼救或奪門而
    出，此涉及被告對Ｄ女實行猥褻之手段如何，當場對Ｄ女造
    成何種影響、有無求救之可能等案發時情境，非可憑此而於
    事後推論、臆測Ｄ女並無遭被告強制猥褻之情，辯護人上開
    事後揣測之詞，無足可採。是辯護人上開所辯，亦尚不足據
    以對被告為有利之認定。
  (六)被告復於偵查中舉證人丙○○為證，辯稱Ｄ女離開被告住處
    時有碰見丙○○，Ｄ女神色自若與丙○○點頭招呼，若有強
    制猥褻情事，Ｄ女何不求救云云，惟證人丙○○於偵查中僅
    證稱：「我住被告家隔壁，於案發當天曾在車庫見被告與女
    生要出去，我有與他們點個頭，被告表示要帶那女生回家，
    要我幫忙看小孩，我不知那女生是何人，且未過問，那女生
    當時表情一般，沒有特別的喜怒哀樂，被告帶女生回來就此
    一次」等語，並未親聞事件發生經過。且丙○○與Ｄ女素不
    相識，無任何信任基礎，衡以一般性侵害案件被害人被害後
    常有退縮、害怕第三人知情之情緒反應，Ｄ女未於見到丙○○當時告知遭強制猥褻並求救，無違常情，是證人丙○○所
    述，亦難對被告為有利之認定。99年1 月5 日本院審理時，
    經檢辯雙方再度交互詰問證人即被告之姐夫丙○○，據證人
    丙○○結證稱: 「我與被告毗鄰而居，某日( 詳細日期忘記
    ) 傍晚在被告家門口，聞被害人說『謝謝』或『謝謝老師』
    ，被告送被害人回家，被害人自己上右前車座，臉部表情無
    異樣，被告囑我幫忙照顧小孩（配偶出國）。」等語。益徵
    證人丙○○，係基於郎舅關係出而為證，所證亦無關案發當
    時情狀。不足為有利於被告之證據。
  (七)辯護人指摘Ｄ女於偵訊過程中係嬉笑、輕忽、不在乎之態度
    ，看不出被害之情緒存在，而要求本院勘驗該偵訊光碟，經
    本院於99年1 月5 日審理時當庭播放被害人Ｄ女偵訊光碟。
    勘驗結果：「(1)光碟片上顯示時間始為98年4 月28日15：05
    ：16至15：43：43止。(2)光碟畫面顯示是經過節錄擇要拷貝
    。(3)被害人Ｄ女是站立在偵訊台前，對於檢察官之訊問，偶
    而面帶笑容有問必答，態度自然、有以肢體語言、表情描述
    當時被害的情節。(4)被害人沒有氣憤、悲憤或哭泣的現象。
    」；足徵被害人並非如辯護人指摘「嬉笑、耍寶、不在乎的
    態度」，雖無「氣憤、悲憤或哭泣現象」，但並非即無受侵
    害。尤以被害人Ｄ女於審判期日仍到庭表示意見「被告陳述
    不實在，我沒有同意，本件造成我的陰影，永遠無法抹去」
    等語。檢察官則謂不認同辯護人上述的看法，被害人的表情
    應該是自然的表情，因女檢察官丁○○訊問，被害人與檢察
    官都是女性，故有性別的認同感現象，故被害人表情自然是
    必然的。如果檢察官是男性的話就不是這樣。案發被害人只
    有18歲多，是屬青春年少的年紀，且他要考軍校，這樣的女
    孩子，應該不是很嬌弱的個性，故辯護人的陳述，應不能做
    為被告有利的認定。」等語；仍不能認同被告所辯「雙方同
    意之合同猥褻行為」。
  (八)88年4 月21日修正之刑法第221 條第1 項之強制性交及同法
    第224 條之強制猥褻二罪，其立法目的旨在維護男女平權之
    原則及尊重男女性自主權，其成立均不以致使被害人不能抗
    拒為必要，而重在行為人對被害人為性交或猥褻行為時，是
    否違反被害人之意願。故其條文「以強暴、脅迫、恐嚇、催
    眠術或其他違反其意願之方法」，其中所稱「其他違反其意
    願之方法」，為概括性、補充性之規定，係指除強暴、脅迫
    、恐嚇、催眠術以外，其他凡是屬於違反被害人意願之非法
    方法均屬之，並不以該方法與所舉強暴、脅迫、恐嚇或催眠
    術相類似者為必要。按刑法強制猥褻罪之所謂違反其意願之
    方法，舉凡未經被害人同意者，均屬之，不以另施以強制力
    壓抑被害人之抗拒為必要( 最高法院96年度臺上字第3395號
    判決意旨參照) 。所謂「其他違反其意願之方法」，係指該
    條所列舉之強暴、脅迫、恐嚇、催眠術以外，其他一切違反
    被害人意願之方法而言。最高法院97年度第5 次刑事庭會議
    紀錄「88年4 月21 日 修正前刑法原規定『對於男女以強暴
    、脅迫、藥劑、催眠術或他法，至使不能抗拒而為... 者』
    所謂『他法』，依當時規定固指類似於強暴、脅迫、藥劑、
    催眠術或與之相當之方法。惟該條文88年4 月21日修正時，
    已修正為『對於男女以強暴、脅迫、恐嚇、催眠術或其他違
    反其意願之方法，而為猥褻之行為者....。』，依立法理由
    說明，係以原條文之『至使不能抗拒』，要件過於嚴格，容
    易造成受侵害者，因為需要『拼命抵抗』而致生命或身體方
    面受更大之傷害，故修正為『其他違反其意願之方法』( 即
    不以『至使不能抗拒』為要件) 。則修正後所稱其他『違反
    其意願之方法』，應係指該條所列舉之強暴、脅迫、恐嚇、
    催眠術以外，其他一切違反被害人意願之方法，妨害被害人
    之意思自由者而言，不以類似於所列舉之強暴、脅迫、恐嚇
    、催眠術等相當之其他強制方法，足以壓抑被害人之性自主
    決定權為必要，始符立法本旨。」，基於晚近行政事務態樣
    日益複雜，其他違反其意願之方法，必以見諸客觀事實達於
    「妨害」被害人之意思自由者為限。即其違反意願之程度，
    固不以類似於所列舉之強暴、脅迫、恐嚇、催眠術等相當之
    其他強制方法，足以壓抑被害人之性自主決定權為必要，但
    仍須達於「妨害」被害人之意思自由者，始與「違反其意願
    」之意旨相符( 最高法院97年度第5 次刑事庭會議決議及97
    年度台上字第1038 、4705 號判決要旨參照) 。是否違反被
    害人之意願，自應從客觀之事實，如被害人曾否抵抗、是否
    試圖逃離、求救、是否曾以言詞或動作表示不同意而為判斷
     (最高法院97年度台上字第4589號) 。參諸Ｄ女前於原審偵
    、審中所述：「... 被告按摩越按越上面，『突然間將我衣
    服撩起來』、褲子整個『硬』脫掉，被告『硬拉』我手去摸
    被告下體，... ，我『掙扎並說不要，但被告一直硬拉』，
    ... 要我亦坐起來並用手幫被告自慰，『我說不要』，但最
    後被『硬拉』而幫被告自慰到射精，且因『被告手勁太大，
    我又怕遭被告性侵害』，所以就順被告之意，... 被告不顧
    『阻擋』並撫摸我胸部及下體」、「被告『硬拉』我手去碰
    被告下體，『我不願意，一直將手縮回』。被告是在我趴躺
    著時『硬拉我褲子將之脫下』，『上衣也遭被告硬拉掉』。
    『我有用手護著褲子反抗』，但因被告已經有反應了，怕如
    果不配合被告，將遭被告強制性交，所以將手放開，讓被告
    可以把褲子全部脫掉。褲子被脫掉後，我聽被告之命轉成正
    面坐起，被告脫下褲子坐在旁邊，『硬拉我右手碰被告下體
    ，我不願意並掙扎』，但沒有呼叫係怕被告對我更不利。『
    被告硬拉我衣服、褲子及手時，表情令人害怕，我雖不願意
    但不敢反抗，就讓被告做完那些摸我胸部、下體及幫被告自
    慰的動作』」等情，其中Ｄ女非無反抗、排斥、規避，但礙
    於被告之腕力及令人害怕之表情，Ｄ女不得不就範，任其擺
    佈而幫被告自慰至射精，復不敢抗拒，而任令被告摸其胸部
    及下體。
    綜上所述，本件事證明確，被告犯行堪以認定，應依法論科
    。
三、按猥褻係指性交以外足以興奮或滿足性慾之一切色情行為而
    言。核被告所為，係以違反Ｄ女意願之方法而犯刑法第224
    條強制猥褻罪。又接續犯係基於單一之犯意，以單一行為之
    數個舉動，接續進行同一犯罪，在犯罪完成以前，其各個舉
    動均屬犯罪行為之一部，而接續的侵害同一法益，為實質上
    一罪（最高法院91年度台非字第295 號判決意旨參照），被
    告違反Ｄ女意願而拉Ｄ女之手為其自慰，並撫摸Ｄ女胸部、
    下體，係基於單一之強制猥褻犯意，而於接續時、地密切進
    行犯行，顯侵害同一法益，揆之前引最高法院判決意旨，為
    接續犯，應論以單純一罪。
四、原審依刑法第224 條，並審酌被告身為被害人之師長，為圖
    一己慾望之滿足，竟枉顧師道，趁與Ｄ女獨處之際，對其強
    制猥褻得逞，戕害被害人身心，且敗壞杏林之風，影響社會
    善良風俗，兼衡其犯罪動機、目的、手段及已與被害人達成
    和解等一切情狀，量處有期徒刑1 年2 月，以資懲儆。認事
    用法尚無不合，量刑亦稱妥適，被告上訴意旨仍執陳詞否認
    犯罪，空言指摘原判決不當，並無可取，為無理由，應予駁
    回。
據上論斷，應依刑事訴訟法第368 條，判決如主文。
本案經檢察官彭南雄到庭執行職務。
中    華    民    國    99    年    1    月    12     日
                  刑事第二庭  審判長法  官  林正雄
                                    法  官  黃壽燕
                                    法  官  陳啟造
以上正本證明與原本無異。
如不服本判決應於收受本判決後10日內向本院提出上訴書狀，其
未敘述上訴理由者，並得於提起上訴後10日內向本院補提理由書
狀（均須按他造當事人之人數附繕本）「切勿逕送上級法院」。
中    華    民    國    99    年    1    月    12     日
                                    書記官  林明威
附錄本案論罪科刑法條全文：
中華民國刑法第224 條
對於男女以強暴、脅迫、恐嚇、催眠術或其他違反其意願之方法
，而為猥褻之行為者，處6 月以上5 年以下有期徒刑。

司法院資訊處製作；財團法人民間司法改革基金會備份。
